臺北高等行政法院簡易判決
　　　　　　　　　　　　　　　　　　 96年度簡字第00244號
原　　　告　連財通運企業有限公司
代　表　人　甲○○董事）住同.
被　　　告　桃園縣政府
代　表　人　乙○○縣長）住同.
上列當事人間因空氣污染防制法事件，原告不服行政院環境保護
署中華民國96年1 月16日環署訴字第0950086818號訴願決定，提
起行政訴訟。本院判決如下：
　　主  文
原告之訴駁回。
訴訟費用由原告負擔。
　　事實及理由
一、程序說明：
    本件因屬不服行政機關所為罰鍰處分而涉訟，其標的之金額
    為新臺幣（下同）6 萬元，係在20萬元以下，依行政訴訟法
　　第229 條第1 項第2 款、第2 項規定及司法院民國（下同）
　　92年9 月17日（92）院臺廳行一字第23681 號令，應適用簡
　　易程序，本院並依同法第223 條第1 項規定，不經言詞辯論
　　，逕行裁判。
二、事實概要：
    原告所有車號X2-180號營業貨運曳引車（下稱系爭車輛），
    於95年6 月29日8 時44分行經桃園縣中壢市○○路與吉林路
    口（內壢交流道附近），遭民眾檢舉排煙異常有污染空氣之
    虞，被告所屬環境保護局於95年7 月7 日以第H0000000號柴
    油車排放空氣污染物儀器檢測通知單雙掛號付郵通知系爭車
    輛應於95年7 月28日前逕往桃園縣第一排煙檢測站（桃園縣
    中壢市○○○路6 號）接受檢驗，屆期如未到檢，將依法處
    分，原告雖於95年7 月27日申請展延檢驗期限至95年8 月8
    日，惟仍未於前揭展延期限內完成檢驗，違反空氣污染防制
    法第42條第2 項規定，被告乃依同法第68條規定裁處原告6
    萬元罰鍰（下稱原處分）。原告不服，提起訴願，遭決定駁
    回後，遂向本院提起行政訴訟。
三、兩造聲明：
  (一)原告聲明求為判決：
    1.訴願決定及原處分均撤銷。
    2.訴訟費用由被告負擔。
  (二)被告聲明求為判決：
    1.原告之訴駁回。
    2.訴訟費用由原告負擔。
四、兩造之爭點：
　(一)原告主張之理由：
    空氣污染防制法第42條第2 項規定係指車主無故拒絕檢驗，
    始應依法處罰。若有正當事由未前往檢驗，自非無故拒測。
    人民固得隨時向主管機關檢舉使用中汽車排放空氣污染情事
    ，惟受理檢舉主管機關對檢舉人之姓名、年籍、基本資料應
    盡調查之能事，否則貨運營運業同行相忌，匿名誣檢多有。
    原告於95年7 月14日收到被告所屬環境保護局檢測通知單，
    查原告行車日報表及工作日誌系爭車輛於95年6月29日8時44
    分並未行經中壢市○○路與吉林路口（內壢交流道附近），
    即於95年7 月28日提出異議要求提出舉發照片，被告所屬環
    境保護局於95年8月3日函覆舉發照片非必要條件，並要求原
    告証明係遭不實檢舉。原告於95年8 月16日檢附送貨單證明
    系爭車輛當天時段未行經該路段。被告所屬環境保護局於95
    年8 月18日函覆，送貨單僅能證明系爭車輛當日確有運送貨
    物至高雄之情事，不能證明系爭車輛未於事實欄所述時間，
    行經檢舉路段，若有其他資料，請提供補充。原告於95年9
    月4 日向被告所屬環境保護局重申已提出第2 次申請待回覆
    中，被告自應就異議之事實與資料詳為調查，不能以原告無
    故拒測處罰原告。系爭車輛已於95年9 月25日檢驗合格，足
    證原告並非無故拒檢。
　(二)被告主張之理由：
    1.依據空氣污染防制法第42條第2 項：「人民得向主管機關
      檢舉使用中汽車排放空氣污染物情形，被檢舉之車輛經主
      管機關通知者，應於指定期限內至指定地點接受檢驗，檢
      舉及獎勵辦法由中央主管機關定之。」及空氣污染防制法
      第68條：「不依第四十二條規定檢驗，或經檢驗不符合排
      放標準者，處汽車使用人或所有人新台幣一千五百元以上
      六萬元以下罰鍰。」及第75條：「依本法處罰者，其額度
      依污染程度、特性及危害程度裁處。前項裁罰準則由中央
      主管機關定之」。依據交通工具排放空氣污染物罰鍰標準
      第4 條規定：汽車使用人或所有人違反本法第42條規定，
      逾通知期限未至指定地點接受檢驗者，其罰鍰額度小型車
      處新台幣1 萬元；大型車處新台幣6 萬元。
    2.車輛所有人對於主管機關依據首揭法條規定所實施之不定
      期檢驗，有接受之義務，若有違反，即應受罰。被告依據
      民眾檢舉資料，於95年07月07日以地H0000000號柴油車排
      放空氣汙染物儀器檢測通知單雙掛號付郵通知系爭車輛應
      於95年07月28日前逕往桃園縣第一排煙檢測站接受檢驗，
      該通知函於95年07月14日寄達原告，由原告之代表人甲○
      ○君持「連財通運企業有限公司」戳章蓋章收執，依行政
      程序法第72條規定，足認該檢測通知單已發生合法送達之
      效力，原告應依通知函告知之檢驗地點完成檢測，始為適
      法。嗣原告於95年07月27日本人傳真本府於寄發通知單及
      裁處書時所檢附之「展延及移外縣市申請表」，又關於展
      延或申請外縣市代驗相關規定於檢測通知單通知函說明一
      及檢測通知單說明三已詳述，被告於原告申請當日回傳申
      請表並同意展延檢驗期限乙次至95年08月08日，惟原告逾
      前揭展延期限仍未到檢，違規事實足堪認定，依法自難免
      罰。
    3.原告雖檢具95年06月29日台鹽實業股份有限公司出貨單，
      以茲證明該日該車輛由台鹽實業股份有限公司通霄廠載運
      貨物至高雄，惟該出貨單未標明當日出貨時間，僅能證明
      該車輛當日確有於上述路程運送貨物之情事，惟尚不足以
      證明該車輛未於事實欄所述時間行經檢舉路段。又本件係
      因原告違反應依主管機關通知之期限接受檢驗之義務而遭
      受處分，此與系爭車輛是否確實有於檢舉人所檢舉之時間
      、地點造成污染之情事，是否有舉發照片，分屬不同之二
      事。被告於受理民眾檢舉使用中汽車有排放空氣污染物情
      形時，即應通知被檢舉車輛之所有人，而被檢舉車輛之所
      有人經主關機關通知，依前揭空氣污染防制法第42條第2
      項規定，即負有於指定期限內至指定地點接受檢測之義務
      ，若有違反，即應受罰，至於檢舉人所檢舉之內容與本件
      處分事實無涉，並不影響違規事實之認定。另查系爭車輛
      於95年09月25日檢驗合格，乃屬本件違規後之改善行為，
      故原告不得執為免罰之依據。
五、得心證之要領：
(一)、按「人民得向主管機關檢舉使用中汽車排放空氣污染物情形
    ，被檢舉之車輛經主管機關通知者，應於指定期限內至指定
    地點接受檢驗……。」「不依第42條規定檢驗，或經檢驗不
    符合排放標準者，處汽車使用人或所有人新臺幣1 千5 百元
    以上6 萬元以下罰鍰。」空氣污染防制法第42條第2 項及第
    68條定有明文。又交通工具排放空氣污染物之檢驗及處理辦
    法第3 條第1 款第4 目：「交通工具排放空氣污染物之檢驗
    分類如下：一、汽車（包括機器腳踏車）：……（四）使用
    中車輛檢驗：包括定期檢驗、不定期檢驗、抽驗及申請牌照
    檢驗。」交通工具違反空氣污染防制法裁罰準則第4 條第2
    款規定：「汽車使用人或所有人違反本法第42條規定，逾通
    知期限未至指定地點接受檢驗者，其罰鍰額度如下：一、…
    …三、大型車處新臺幣6 萬元。」
(二)、首開事實欄所述之事實，有桃園縣政府環保局95年7 月7日
    第H0000000號柴油車排放空氣污染物儀器檢測通知單、車籍
    基本資料、交通工具違反空氣污染防制法裁罰準則、申請書
    及桃園縣政府環境保護局柴油車排氣煙度檢驗結果表等件影
    本，在原處分卷可稽，堪以憑認。本件爭執之重點在於: 原
    處分以原告違反空氣污染防制法第42條第2項規定，裁處罰
    鍰6萬元，是否適法?經查:
  1.被告所屬環境保護局依據民眾檢舉資料，於95年7 月7 日以
    第H0000000號柴油車排放空氣污染物儀器檢測通知單雙掛號
    付郵通知系爭車輛應於95年7 月28日前逕往桃園縣第一排煙
    檢測站（桃園縣中壢市○○○路6號）接受檢驗，原告即應
    依通知函記載之檢驗時間及地點到檢。原告雖於95年7 月27
    日申請展延檢驗期限至95年8 月8 日，惟屆期仍未到檢，違
    規行為明確，堪以認定。
  2.原告雖主張系爭車輛於95年6月29日在高雄工作， 未行經桃
    園縣中壢市○○路與吉林路口，被告應調查檢舉人姓名、年
    籍等基本資料，非無故拒檢，並提出當日台鹽實業股份有限
    公司出貨單為憑。惟該出貨單載明: 「到貨日2006/06/29，
    出貨地通宵廠，到貨地義美公司高雄物流」等事項，僅能證
    明系爭車輛當日確有運送貨物至高雄之情事，不能證明系爭
    車輛未於事實欄所述時間，行經檢舉路段。況本件係因原告
    未依指定期限接受檢驗而科處罰鍰，與系爭車輛是否確有於
    事實欄所述時間，行經檢舉路段，並無關連。又主管機關受
    理民眾之檢舉後，應通知被檢舉車輛之所有人，被檢舉車輛
    之所有人經主管機關通知後，依前揭空氣污染防制法第42條
    第2 項規定，即負有於指定期限內至指定地點接受檢驗之義
    務，至於檢舉人之真實年籍如何? 所檢舉之內容是否真實?
    有無檢舉照片? 均並不影響原告應於指定期限內，至指定地
    點接受檢驗之義務，是原告尚難執此以為未接受檢驗之正當
    理由。至系爭車輛已於95年9 月25日檢驗合格，乃屬事後改
    善行為，不影響原告違規行為之成立。
六、綜上，原告所訴各節，均非可採。原處分以原告違反空氣污
    染防制法第42條第2 項規定，依同法第68條規定裁處原告6
    萬元罰鍰，核無違誤，訴願決定遞予維持，亦無不合。原告
    徒執前詞，訴請撤銷，為無理由，應予駁回。
據上論結，本件原告之訴為無理由，爰依行政訴訟法98條第3 項
前段、第233 條第1 項，判決如主文。
中　　華　　民　　國　　96　　年　　6 　　月　　20　　日
                          第一庭      法  官  林惠瑜
上為正本係照原本作成。
本件以訴訟事件所涉及之法律見解具有原則性者為限，始得於本
判決送達後20日內向本院提出上訴狀並表明上訴理由，如已於本
判決宣示後送達前提起上訴者，應於判決送達後20日內補具上訴
理由（均按他造人數附繕本），且經最高行政法院許可後方得上
訴。
中　　華　　民　　國　　96　　年　　6 　　月　　20　　日
　　　　　　　　　　　　　　　　　　　書記官　劉道文
